臺灣屏東地方法院刑事判決　　　　　　　96年度訴字第1150號
公　訴　人　臺灣屏東地方法院檢察署檢察官
被　　　告　甲○○
上列被告因違反野生動物保育法案件，經檢察官聲請簡易判決處
刑（96年度速偵字第179 號），本院認為不宜以簡易判決處刑，
改依通常程序審理，被告於準備程序中就被訴事實為有罪之陳述
，經本院合議庭裁定改以簡式審判程序審理，判決如下：
    主  文
甲○○未具保育類野生動物族群量逾越環境容許量之條件，使用
禁止之方式獵捕保育類野生動物，累犯，處有期徒刑柒月。扣案
之「鳥仔踏」壹具沒收。
    事  實
一、被告甲○○前於民國81年間因違反麻醉藥品管理條例案件，
    經本院以82年度易字第53號判決判處有期徒刑5 月確定，又
    於82年間因傷害致死案件，經本院以82年度訴字第230 號判
    決判處有期徒刑12年，因撤回上訴而確定；上開二罪，經本
    院以83年度聲字第162 號裁定定應執行有期徒刑12年3 月確
    定，嗣於88年3 月23日因縮短刑期假釋出監，假釋期間並付
    保護管束，迨於94年3 月31日縮刑期滿，另於同年4 月4 日
    觀護期滿，假釋未經撤銷以執行完畢論。詎仍不知悔改，明
    知紅尾伯勞鳥（學名Lanius Cristatus）係經行政院農業委
    員會公告列為保育類野生動物，且係過境候鳥，並未在臺灣
    地區有繁殖情形，族群量亦未逾越環境容許量，非經主管機
    關許可，不得予以騷擾、虐待、獵捕、宰殺或為其他利用，
    竟因一時好奇，而非基於學術研究、教育或試驗研究之目的
    ，復未經主管機關之許可，於96年9 月13日約13、14時許，
    行經屏東縣內埔鄉○○村○○路218 巷36號前之田地附近拾
    得不詳姓名人士丟棄之「鳥仔踏」捕鳥器1 支，竟基於獵捕
    之意思，將上開鳥仔踏架設於上開田地內，在鳥仔踏上綁住
    蟋蟀以引誘紅尾伯勞鳥前來覓食，以此禁止之方式獵捕紅尾
    伯勞鳥，嗣於同年9 月14日7 時許，為警執行巡邏勤務時，
    發覺甲○○在上開地點正欲取下捕獲之紅尾伯勞鳥1 隻而予
    以逮捕，並扣得上開鳥仔踏1 具及其獵捕之紅尾伯勞鳥4隻
    （為活體，已由屏東科技大學保育類野生動物收容中心代為
    保管、收容及照顧）。
二、案經屏東縣警察局內埔分局報告臺灣屏東地方法院檢察署檢
    察官偵查後聲請簡易判決處刑；經本院改依通常程序審理。
    理  由
一、本案被告甲○○所犯為死刑、無刑徒刑或最輕本刑為3 年以
    上有期徒刑以外之罪，其於準備程序中就被訴事實為有罪之
    陳述，經法官告知簡式審判程序之旨，並聽取公訴人之意見
    後，依刑事訴訟法第273 條之1 第1 項規定，裁定由受命法
    官獨任進行簡式審判程序，合先敘明。
二、上揭事實，業據被告甲○○於警詢時、偵查中及本院審理時
    坦承不諱，並有鳥仔踏1 支扣案可稽，且被告捕獲之鳥類4
    隻，經屏東科技大學技術合作處野生動物保育服務中心鑑定
    結果，確係保育類野生動物紅尾伯勞鳥，有該校出具之臨時
    物種鑑定表1 紙（見警卷第13頁）及照片2 幀在卷可憑；被
    告所捕獲之紅尾伯勞鳥係野生動物保護法所保護之鳥類應堪
    認定，再行政院農業委員會目前並未依野生保育法第18條第
    2 項規定就紅尾伯勞鳥進行相關利用公告事宜，亦有行政院
    農業委員會93年10月22日農授林務字第0931620340號函附卷
    可稽，堪信被告上開自白確與事實相符，本件事證明確，被
    告犯行堪予認定。
三、按紅尾伯勞鳥業經行政院農業委員會於91年4 月24日以農林
    字第910030783 號函公告為保育類野生動物。次按保育類野
    生動物應予保育，不得騷擾、虐待、獵捕、宰殺或為其他利
    用，但族群量逾越環境容許量者，不在此限；前項第1 款保
    育類野生動物之利用，應經地方主管機關許可；其可利用之
    種類、地點、範圍及利用數量、期間與方式，由中央主管機
    關公告之，野生動物保育法第18條第1 項、第2 項定有明文
    ；參酌行政院農業委員會目前並未就紅尾伯勞鳥進行相關利
    用公告事宜，已如前述，是未經許可，自不得對紅尾伯勞鳥
    加以獵捕宰殺。再按獵捕野生動物不得使用陷阱、獸鋏為工
    具，野生動物保育法第19條第1 項第6 款亦定有明文。被告
    未經中央主管機關許可之下，設置獸鋏（即鳥仔踏），使用
    禁止之方式獵捕未逾環境容許量之保育類野生動物紅尾伯勞
    鳥，係違反野生動物保育法第18條第1 項第1 款及同法第19
    條第1 項第6 款之規定，是核其所為，係犯野生動物保育法
    第41條第1 項第1 款、第3 款之罪。又被告之獵捕行為僅有
    一個，雖兼具2 款情形，仍只成立一罪，不能認係法規競合
    或犯罪競合，並無刑法第55條之適用，其判決主文應將各款
    情形順序揭明，理由並應引用各款，俾相適應（最高法院90
    年度台上字第1585號、92年度台上字第6402號判決參照），
    核與一行為而觸犯數罪名之情況不同，故不論以想像競合犯
    。至被告係因好奇而捕抓紅尾伯勞鳥，並非基於學術研究或
    教育目的，而未經中央主管機關許可，獵捕、宰殺保育野生
    動物，故不構成該同法第41條第1 項第2 款之罪（最高法院
    86年度台上字第3821號判決要旨參照），併此敘明。查被告
    前於81年間因違反麻醉藥品管理條例案件，經本院以82年度
    易字第53號判決判處有期徒刑5 月確定，又於82年間因傷害
    致死案件，經本院以82年度訴字第230 號判決判處有期徒刑
    12年，因撤回上訴而確定；上開二罪，經本院以83年度聲字
    第162 號裁定定應執行有期徒刑12年3 月確定，嗣於88年3
    月23日因縮短刑期假釋出監，假釋期間並付保護管束，迨於
    94年3 月31日縮刑期滿，並於同年4 月4 日觀護期滿，假釋
    未經撤銷以執行完畢論，其受有期徒刑執行完畢，於5 年以
    內故意再犯本件最重本刑為有期徒刑以上之罪，為累犯，應
    依刑法第47條第1 項之規定，加重其刑。本院審酌被告之素
    行，有卷存臺灣高等法院被告前案紀錄表1 紙可查，其非法
    獵捕紅尾伯勞鳥之目的係因一時好奇，其行為足以危害自然
    生態環境，且有損國際形象，自應受相當之刑事非難，惟念
    被告僅國中畢業，智識程度非高，及犯罪後坦承犯行，態度
    良好等一切情狀，量處如主文所示之刑，以示懲戒。至公訴
    人雖具體求刑8 月，緩刑3 年，惟審酌被告之犯行、犯後態
    度及未因此造成伯勞鳥之死亡等情形，本院認量處前開之刑
    ，已足懲戒其犯行，求刑意旨，毋寧過重，然因被告有上述
    科刑執行情形，與緩刑之要件尚屬有間，公訴人未論及於此
    ，尚有未洽。扣案之鳥仔踏1 具，為被告獵捕保育野生動物
    供犯罪所用之獵具，應依野生動物保育法第52條第1 項之規
    定沒收之；又查獲之保育類野生動物伯勞鳥4 隻，業經屏東
    科技大學保育類野生動物收容中心代為保管、收容、照顧，
    此有上開中心收據1 紙在卷可按（見警卷第15-1頁），因仍
    為活體，且基於保護野生動物之目的及未免將來執行之困難
    ，爰不依野生動物保育法第52條第1 項之規定宣告沒收，併
    此敘明。
據上論斷，應依刑事訴訟法第452 條、第299 條第1 項前段、第
273 條之1 第1 項，野生動物保育法第41條第1 項第1款、第3
款、第52條第1 項，刑法第11條、第47條第1 項，判決如主文。
本案經檢察官顏珮珊到庭執行職務
中　　華　　民　　國　　96　　年　　11　　月　　30　　日
　　　　　　　　　刑事第二庭    法　官　陳海寧
以上正本證明與原本無異。
如不服本判決應於收受本判決送達後10日內向本院提出上訴書狀
，其未敘述上訴理由者，並得於提起上訴後10日內向本院補提理
由書狀（均須按他造當事人之人數附繕本）「切勿逕送上級法院
」
中　　華　　民　　國　　96　　年　　12　　月　　 3　　日
　　　　　　　　　　　　　　　　書記官　馮得弟
附錄本案論罪科刑法條：
野生動物保育法第41條第1 項：
有下列情形之一，處6 月以上5 年以下有期徒刑，得併科新臺幣
20萬元以上100 萬元以下罰金：
一、未具第18條第1 項第1 款之條件，獵捕、宰殺保育類野生動
    物者。
二、違反第18條第1 項第2 款規定，未經中央主管機關許可，獵
    捕、宰殺保育類野生動物者。
三、違反第19條第1 項規定，使用禁止之方式，獵捕、宰殺保育
    類野生動物者。
